【裁判字號】    90,交易,168
【裁判日期】    900720
【裁判案由】    過失傷害
【裁判全文】
臺灣雲林地方法院刑事判決                          九十年度交易字第一六八號
    公  訴  人  臺灣雲林地方法院檢察署檢察官
    被      告  乙○○
右列被告因過失傷害案件，經檢察官提起公訴（九十年度偵字第一七○二號），本院
判決如左：
    主  文
乙○○從事業務之人，因業務上之過失傷害人，處有期徒刑貳月，如易科罰金，以參
佰元折算壹日。
    事  實
一、乙○○平日經營喪葬業，並駕駛小貨車至喪家工作，而以駕駛自用小貨車為其附
    隨業務，係從事駕駛業務之人，於民國八十九年十二月十五日下午五時十分許，
    駕駛車號Ｊ七－八五七三號自用小貨車，由嘉義縣六腳鄉往雲林縣口湖鄉頂湖村
    （由南往北）方向行駛，行經雲林縣口湖鄉頂湖村一三一號前，原應注意汽車欲
    超越同一車道之前車時，須先按鳴喇叭二單響或變換燈光一次，前行車減速靠邊
    或以手勢或右方向燈表示允讓後，後行車始得超越。超越時應顯示左方向燈，並
    於前車左側保持半公尺以上之間隔超過，行至安全距離後，再顯示右方向燈駛入
    原行路線；又汽車行駛時，駕駛人應注意車前狀況，並隨時採取必要之安全措施
    ，且依當時天候晴、日間自然光線、路面乾燥、無缺陷、無障礙物、視距良好等
    狀況，並無不能注意之情形，適有呂致廷騎乘腳踏車同向行駛在前，亦疏未注意
    慢車在未劃設慢車道之道路，應靠右側路邊行駛之規定，而貿然行駛在道路近中
    央分隔線處，乙○○因疏於注意上開超車之規定及呂致廷騎乘之腳踏車欲左轉之
    車前狀況，竟貿然跨越道路中央分隔線行駛欲超越呂致廷之腳踏車，致乙○○駕
    駛之自小貨車車身右側擦撞由呂致廷所騎之腳踏車，使呂致廷人車倒地，造成呂
    致廷受有頭部外傷合併臉部撕裂傷、左踝關節骨折等傷害。乙○○於肇事後向接
    獲報案前來現場處理之雲林縣警察局北港分局口港分駐所警員許恆銘自首而接受
    裁判。
二、案經被害人呂致廷及其父甲○○訴由雲林縣警察局北港分局報請臺灣雲林地方法
    院檢察署檢察官偵查起訴。
    理  由
一、訊據被告乙○○對於右揭時地因未注意車前狀況及超車之規定，而擦撞告訴人呂
    致廷之腳踏車，並使告訴人受傷等情坦承不諱，核與告訴人呂致廷指訴之情節相
    符，復有道路交通事故調查報告表及現場照片八幀附卷可稽，而告訴人呂致廷因
    本件車禍受有如事實欄所示之傷害，亦有診斷證明書在卷足憑。按汽車欲超越同
    一車道之前車時，須先按鳴喇叭二單響或變換燈光一次，前行車減速靠邊或以手
    勢或右方向燈表示允讓後，後行車始得超越。超越時應顯示左方向燈，並於前車
    左側保持半公尺以上之間隔超過，行至安全距離後，再顯示右方向燈駛入原行路
    線；又汽車行駛時，駕駛人應注意車前狀況，隨時採取必要之安全措施，道路交
    通安全規則第一百零一條第三款、第五款及第九十四條第三項定有明文。被告既
    供承於超車前有預見告訴人呂致廷騎車沿道路中央處行駛在前，則其於超車時自
    應依上開規定，注意車前狀況及先按鳴喇叭二單響或變換燈光一次，於告訴人呂
    致廷減速靠邊或以手勢表示允讓後，其車始得超越，並於超越時應顯示左方向燈
    ，及與告訴人呂致廷腳踏車左側保持半公尺以上之間隔超過，行至安全距離後，
    再顯示右方向燈駛入原行路線，而依肇事當時天候晴、日間自然光線、路面乾燥
    、無缺陷、無障礙物、視距良好等狀況，並無不能注意之情形，被告竟疏於注意
    上開超車之規定及車前狀況，致其自小貨車車身右側不慎擦撞告訴人呂致廷腳踏
    車左側，使告訴人呂致廷人車倒地而受到傷害，被告顯有過失無誤。又被告之過
    失行為與被害人之受傷間，具有相當因果關係，足認被告自白與事實相符。雖告
    訴人呂致廷亦疏未注意靠右側路邊行駛（道路交通安全規則第一百二十四條第二
    項參照），而對本件車禍之發生亦有過失，然仍不影響被告過失責任之成立。本
    件事證明確，被告犯行，洵堪認定。
二、查被告乙○○自承其從事喪葬業，須駕駛自小貨車至喪家工作等語在卷，是被告
    應係以駕駛車輛為其附隨業務，為從事駕駛業務之人。核被告所為，係犯刑法第
    二百八十四條第二項前段之業務過失傷害罪。又被告於肇事後即向警方報案接受
    偵訊並坦承肇事，業經證人即承辦警員許恆銘結證在卷，被告對於未經發覺之犯
    罪自首而接受裁判，應依刑法第六十二條前段自首之規定減輕其刑。爰審酌被告
    與告訴人之過失程度、所生之危害、肇事後之態度、及被告遲未與告訴人達成民
    事和解賠償等一切情狀，量處如主文所示之刑。末按刑法第四十一條：「犯最重
    本刑為三年以下有期徒刑以下之刑之罪，而受六月以下有期徒刑或拘役之宣告，
    因身體、教育、職業或家庭之關係，執行顯有困難者，得以一元以上三元以下折
    算一日，易科罰金」，已於九十年一月十日經總統公布修正為第四十一條第一項
    ：「犯最重本刑為五年以下有期徒刑以下之刑之罪，而受六個月以下有期徒刑或
    拘役之宣告，因身體、教育、職業、家庭之關係或其他正當事由，執行顯有困難
    者，得以一元以上三元以下折算一日，易科罰金」，同年月十二日生效。本件被
    告犯罪日期在前述法律修正前，犯罪後法律已有變更，然比較新舊法，本件均得
    易科罰金，依刑法第二條第一項前段之規定，應適用裁判時之新法即修正後之刑
    法第四十一條第一項規定，諭知易科罰金之折算標準，以資懲儆，併此敘明。
據上論斷，應依刑事訴訟法第二百九十九條第一項前段，刑法第二條第一項前段、第
二百八十四條第二項前段、第六十二條前段、第四十一條第一項前段，罰金罰鍰提高
標準條例第一條前段、第二條，判決如主文。
本案經檢察官王淑月到庭執行職務。
中      華      民      國      九十      年      七      月    二十    日
                                        臺灣雲林地方法院刑事第二庭
                                            法  官  趙  思  芸
右正本證明與原本無異。
如不服本判決，應於判決送達後十日內向本院提出上訴狀( 應附繕本 )。
                                            書記官  王  淑  美
中      華      民      國      九十      年      七      月    二十    日
中華民國刑法第二百八十四條
 (過失傷害罪)
因過失傷害人者，處六月以下有期徒刑、拘役或五百元以下罰金，致重傷者，處一年
以下有期徒刑、拘役或五百元以下罰金。
從事業務之人，因業務上之過失傷害人者，處一年以下有期徒刑、拘役或一千元以下
罰金，致重傷者，處三年以下有期徒刑、拘役或二千元以下罰金。


司法院資訊處製作；財團法人民間司法改革基金會備份。
